臺灣臺北地方法院民事判決　　　　　　　94年度訴字第4716號
原　　　告　乙○○
被　　　告　甲○
　　　　　　　　　　　之2
　　　　　　丙○○
上列當事人間請求損害賠償等事件，經本院於民國94年12月12日
言詞辯論終結，判決如下：
    主      文
原告之訴及假執行之聲請均駁回。
訴訟費用由原告負擔。
    事實及理由
一、本件被告劉子凌未於言詞辯論期日到場，核無民事訴訟法第
    386條所列各款情形，爰依原告之聲請，由其一造辯論而為
    判決。按當事人不得就已起訴之事件，於訴訟繫屬中，更行
    起訴，民事訴訟法第253條固有明文。然所謂同一事件，係
    指同一當事人就同一法律關係而為同一之請求，若此三者有
    一不同，即不得謂為同一事件（最高法院19年上字第278 號
    判例參照）。再所謂訴訟標的，依民事訴訟法第244條第1項
    第2款之規定，包括其訴之原因事實，若其原因事實不同，
    當非屬同一事件。被告甲○雖抗辯：原告於提起本案之前已
    重複起訴多次，案號包括：臺灣高等法院93年度重上字第69
    號、本院93年度北簡字第16685號、本院93年度北簡字第
    20395號、本院93年度訴字第3481號、本院93 年度北簡字第
    21465號、本院93年度北小調字第1108號、本院93年度北簡
    字第23562號、本院93年度訴字第4035號、本院93年度訴字
    第4379號、本院93年度訴字第4036號、本院93年度訴字第
    3867云云。惟查上開本院93年度北簡字第20395號、本院93
    年度訴字第3481號、本院93年度北簡字第21465號、本院93
    年度北簡字第23562號、本院93年度訴字第4035號、本院93
    年度訴字第4379號、本院93年度訴字第4036號，原告於該事
    件起訴主張之原因事實，與本件並不相同，有各該判決附卷
    可查（見本院卷第72頁至第83頁），且被告甲○亦到場陳稱
    ：原告從91年開始告我，每次事由都不一樣（見本院卷第85
    頁）等語，自難認原告提起之上開訴訟，與本件原告主張之
    原因事實，係屬相同。被告甲○上開抗辯，尚不足取。
二、本件原告起訴主張：被告丙○○於民國92年7月14日下午在
    臺灣高等法院92年度上易字第1818號刑事案件訊問期日中，
    竟陳稱：原告暗戀補習班老師，並把她當作情敵等語；被告
    甲○於該期日亦表示：原告誣告伊並勾串其他被告做偽證，
    並稱原告暗戀老師等情；被告復到處為妨害原告名譽之行為
    。核被告上開陳述已嚴重毀損原告之名譽，及侵害原告至補
    習班上課之上課權及考試權，被告應依民法第184條第1項、
    第185條第1項及第195條第1項規定，各應賠償原告所受侵害
    分別均為新台幣（下同）305,000元等情，爰聲明求為判命
    被告各應給付原告305,000元，及自起訴狀繕本送達被告翌
    日起至清償日止，按週年利率5%計付法定遲延利息之判決；
    並陳明願供擔保，請准宣告假執行。
    被告甲○則以：其從未指稱原告有誣告行為，原告所稱被告
    誣告行為均係原告捏造幻想等語，資為抗辯。而聲明求為原
    告之訴及假執行之聲請均駁回。
    被告丙○○未於言詞辯論期日到場，亦未提出書狀為任何聲
    明或陳述。
三、查被告丙○○於92年7月14日下午在臺灣高等法院92年度上
    易字第1818號刑事案件訊問期日時，陳稱：「自訴人（原告
    ）在暗戀補習班老師，她把我當情敵」之事實，為兩造所不
    爭，並經調取臺灣高等法院92年度上易字第181號刑事卷宗
    核閱屬實，信屬實在。至原告主張被告應對其負損害賠償責
    任，則為被告甲○所否認，並以上開情詞置辯。經查：
（一）按因故意或過失，不法侵害他人之權利者，負損害賠償責
      任，民法第184條第1項定有明文。所謂名譽權受侵害，係
      指個人在社會上享有一般人對其品德、聲望或信譽等所加
      之評價，屬於個人在社會上所受之價值判斷，因此名譽有
      無受損害，應以社會上對其評價是否貶損為斷（最高法院
      90年度臺上字第1814號裁判要旨參照）。又所謂不法，因
      權利存在之消極效果即應保障其不可侵性，故權利受侵害
      即屬違反法律禁止之規定，應屬不法，惟若有阻卻違法事
      由，即不該當上開不法要件。爰參酌刑法第311條規定：
      「以善意發表言論，而有左列情形之一者，不罰：一、因
      自衛、自辯或保護合法之利益」，如行為人所為言論係因
      自衛、自辯或保護合法利益所發表之善意言論，即有阻卻
      違法之情事，當不構成侵權行為。又主張對造應負侵權行
      為責任者，應就對造有故意或過失之行為負舉證責任（最
      高法院58年台上字第1421號判例參照）。
（二）查被告丙○○於92年7月14日下午在上開刑事案件開庭時
      固陳稱：「自訴人（原告）在暗戀補習班老師，她把我當
      情敵」，然查社會一般人對特定之人事物本即會有偏好，
      並希望將之據為己有，且對亦希望將該特定人事物據為己
      有之人，會產生競爭敵對心態，則被告丙○○所述上開原
      告暗戀補習班老師，並把被告丙○○當作情敵乙節，既與
      社會一般大眾之性情及心態相同，自難認被告丙○○上開
      陳述會使社會一般大眾對原告品德、聲望或信譽之評價有
      所貶抑。次查被告丙○○所為上開陳述，係因原告主張被
      告丙○○及甲○於91年9月10日在明師補習班教室以「他
      媽的」一詞公然侮辱原告，而對被告提起自訴，並經臺灣
      高等法院92年度上易字第1818號事件受理在案，經該案件
      承審法官訊問被告丙○○對於原告自訴意旨之意見時，被
      告劉子凌始為上開原告因暗戀補習班老師並把伊當作情敵
      之陳述，業據調取上開臺灣高等法院刑事卷宗核閱屬實。
      故被告丙○○於訊問期日上開陳述係為說明其認為原告所
      提上開自訴案件為無理由之原因，係屬被告劉子陵為合法
      維護其身為刑事被告之權利所善意發表之言論，且未逾該
      刑事訴訟之攻防爭點，依上開說明，即屬刑法第311條第1
      款規定之因自衛、自辯善意發表之言論，被告丙○○為上
      開陳述，難認該當民法第184條第1項所規定之「不法」要
      件。原告主張被告丙○○於上開訊問期日所為上開陳述，
      係屬故意或過失不法行為，即無足取。
（三）至原告主張被告甲○於臺灣高等法院92年度上易字第1818
      號案件上開訊問期日表示：原告誣告伊並勾串其他被告做
      偽證，並稱原告暗戀老師等情。惟為被告甲○所否認。而
      遍觀臺灣高等法院92年度上易字第1818號案件92年7月14
      日訊問期日筆錄，未有被告甲○稱原告有誣告行為之記載
      ，且原告對此亦不能舉證證明。又原告主張被告復到處為
      妨害原告名譽之行為，然其對此亦不能舉證證明，原告此
      部分主張，自不足取。
四、綜上所述，原告依民法第184條第1項前段及第185條第1項規
    定，請求被告各給付305,000元，及自起訴狀繕本送達翌日
    起至清償日止，按週年利率5%計算之法定遲延利息，為無理
    由，應予駁回。至原告所為假執行之聲請，因訴之駁回而失
    所附麗，併予駁回。
五、兩造其餘主張陳述及所提之證據，經本院審酌後，認均不足
    以影響本判決之結果，均毋庸再予論述，附此敘明。
六、據上論結，依民事訴訟法第78條，判決如主文。
中　　華　　民　　國　　94　　年　　12　　月　　30　　日
                        臺灣臺北地方法院民事第三庭
                                法　官　黃書苑
以上正本係照原本作成。
如對本判決上訴，須於判決送達後二十日之不變期間內，向本院
提出上訴狀。
中　　華　　民　　國　　94　　年　　12　　月　　30　　日
                                書記官  趙郁涵
